臺灣高等法院臺南分院刑事判決
109年度上訴字第1113號
上  訴  人  
即  被  告  黃和平


選任辯護人  江立偉律師
            嚴庚辰律師
程序參與人  楊振華(年籍詳卷)
            陳振嘉(年籍詳卷)
上列上訴人因違反森林法案件，不服臺灣嘉義地方法院108年度
訴字第494號中華民國109年6月22日第一審判決（起訴案號：臺
灣嘉義地方檢察署108年度偵字第2533號），提起上訴，本院判
決如下：
    主  文
原判決關於沒收部分撤銷。
扣案如附表編號1、10所示之車輛、如附表編號3、4所示之鏈鋸
、鏈鋸主機、如附表編號14、22所示之揹架、如附表編號17、18
、24所示之行動電話及手持對講機，均沒收之。未扣案之犯罪所
得新臺幣肆萬元沒收之，於全部或一部不能沒收或不宜執行沒收
時，追徵其價額。
其他上訴駁回。
    犯 罪 事 實
一、甲○○與阮友育（NGUYEN HUU DUC，越南國籍人，綽號『老闆』
    ，另案通緝中）及數名真實姓名年籍不詳之成年男子，明知
    嘉義縣○○○鄉○○○事業區第00林班地（下稱第00林班地），為
    行政院農業委員會林務局○○林區管理處（下稱○○林管處）編
    定管理之國有林班地，未經許可不得擅自竊取森林主產物，
    竟仍共同意圖為自己不法之所有，基於結夥2人以上、為搬
    運贓物使用車輛而竊取森林主產物貴重木扁柏之犯意聯絡，
    由甲○○提供其位於彰化縣○○鄉○○路000號之住處（下稱甲○○
    住處）做為為據點之一，並以其所有之0000000000號行動電
    話、阮友育提供給其使用之0000000000號行動電話、手持對
    講機1台做為聯繫工具，阮友育則將南投縣○○鎮○○路某處之
    租屋處（下稱阮友育住處）做為另一據點，渠等接續為以下
    犯行：
  ㈠於民國108年3月18日5時10分前某時，甲○○以行動電話與阮友
    育聯繫後，依阮友育之指示，先至阮友育住屋處，駕駛車牌
    號碼000-0000號，HONDA廠牌雅歌型號之銀色休旅車（下稱H
    ONDA車），搭載阮友育及2名真實姓名年籍不詳之越南籍成
    年男子，一同前往第00林班地附近之○○地區○○○觀景台後，
    車上2名真實姓名年籍不詳之越南籍成年男子下車，前往第0
    0林班地，以鏈鋸盜伐該林班地內之臺灣扁柏，將之裁切成
    角材及樹瘤得手，得手後，再以揹架以人力方式搬運下山，
    由真實姓名不詳之成年人駕駛車輛載運至阮友育住處藏放，
    再於108年3月20日22時19分前某時，甲○○依阮友育指示，駕
    駛車牌號碼0000-00號自用小客貨車，前往至阮友育住處，
    載運如附表編號11、12所示之扁柏，於同日22時19分許返回
    甲○○住處。
  ㈡於108年3月20日22時40分許，甲○○駕駛車牌號碼000-0000號
    ，奧迪廠牌之自用小客車（下稱奧迪車），前往南投縣○○鎮
    某處與不知情之林鋒偉碰面，一同前往阮友育住處後，由甲
    ○○駕駛HONDA車搭載林鋒偉，前往南投縣○○鎮某7-11超商與
    阮友育及另一名真實姓名不詳之成年男子會合，再由甲○○指
    示林鋒偉駕駛HONDA車搭載其，阮友育則駕駛懸掛0000-00號
    車牌之白色馬自達廠牌自小客車（該車原車牌號碼000-0000
    號，下稱馬自達車），搭載真實姓名不詳之成年男子，一同
    前往嘉義縣○○○鄉○○村，由甲○○負責於○○村往來○○之橋墩上
    把風，阮友育則負責將盜伐後竊取之臺灣扁柏載運下山。嗣
    於翌（21）日1時許，阮友育等人駕駛馬自達車，載運如附
    表編號2所示竊得之扁柏3塊，行經雲林縣○○鄉000甲線雲嘉
    隧道時，經警攔查未停，並行至雲林縣○○鄉000甲線00公里
    處棄車逃逸，經警於馬自達車內扣得如附表編號1至9所示之
    物；甲○○見阮友育遭警方追捕，亦隨即開車逃逸下山，前往
    阮友育住處後，將HONDA車停於該處，再駕駛奧迪車返回甲○
    ○住處。嗣108年3月21日下午某時，2名真實姓名不詳之越南
    籍成年男子，駕駛車牌號碼0000-00號自用小客車前往甲○○
    住處，協助搬運車牌號碼0000-00號自用小客貨車車內之扁
    柏下車並清洗。嗣員警於108年3月21日17時30分許，前往甲
    ○○住處時，發現甲○○與該2名越南籍成年男子於屋外正以高
    壓沖洗機清洗扁柏，且停放在旁之車牌號碼0000-00號自用
    小客貨車後車廂內載有3塊臺灣扁柏木，遂向前查緝，該2名
    越南籍成年男子見警出現隨即逃離現場，甲○○則為警當場查
    獲，當場扣得如附表編號10至24所示之物。共計甲○○、阮友
    育等人竊得如附表編號2、11、12所示之扁柏共30塊，重量
    共585.5公斤，材積共計0.727立方公尺，山價共新臺幣（下
    同）12萬5,626元（已返還○○林管處），甲○○並因此另獲有4
    萬元之報酬（包含提供住處作為據點之報酬3萬元，以及於1
    08年3月18日，載送越南籍成年男子前往第00林班地附近之○
    ○地區○○○觀景台之報酬1萬元）。
二、案經○○林管處訴由嘉義縣警察局竹崎分局報告臺灣嘉義地方
    檢察署檢察官偵查起訴。
    理  由
壹、證據能力之說明
一、按被告以外之人於審判外之陳述雖不符刑事訴訟法第159條
    之1至之4等規定，然經當事人於審判程序同意作為證據，法
    院審酌該言詞陳述或書面陳述作成時之情況，認為適當者，
    亦得為證據；當事人、代理人或辯護人於法院調查證據時，
    知有刑事訴訟法第159條第1項不得為證據之情形，而未於言
    詞辯論終結前聲明異議者，視為有前項之同意，同法第159
    條之5定有明文。立法意旨在於傳聞證據未經當事人之反對
    詰問予以核實，原則上先予排除。惟若當事人已放棄反對詰
    問權，於審判程序中表明同意該等傳聞證據可作為證據；或
    於言詞辯論終結前未聲明異議，基於尊重當事人對傳聞證據
    之處分權，及證據資料愈豐富，愈有助於真實發見之理念，
    且強化言詞辯論主義，使訴訟程序得以順暢進行，上開傳聞
    證據亦均具有證據能力。查本件以下所引用之被告甲○○以外
    之人於審判外之供述證據，因檢察官、被告及辯護人於本院
    審理時均已表明對證據能力沒有意見，同意列為本案證據（
    見本院卷第235頁之審判筆錄），本院審酌上開供述證據資
    料製作時之情況，並無不當取供及證明力明顯過低之瑕疵，
    認以之作為證據應屬適當，揆諸上開規定，認均應有證據能
    力。
二、至於其餘資以認定本案犯罪事實之非供述證據，查無實施刑
    事訴訟程序之公務員違法取得之情形，均認有證據能力。
貳、實體部分
一、上揭犯罪事實，業據被告甲○○於警詢、偵查、原審及本院審
    理時均坦承不諱（見嘉竹警偵字第1080005241號卷，下稱警
    卷，第2至12頁；108年度偵字第2533號卷，下稱偵卷，第47
    至53、145至148、151至153、163至165、265至275、283至2
    86、417至421頁；原審卷二第65至67、151、165至185頁；
    本院卷第142、234頁），並有下列事證足資佐證：
  ㈠被告上開自白，核與證人即告訴代理人乙○○、證人林鋒偉於
    警詢及偵查中證述之情節相符（見警卷第13至14頁；偵卷第
    164至165、301至306、393至397頁），並有同意搜索書、搜
    索、扣押筆錄、扣押物品目錄表、○○林管處○○○工作站108年
    3月21日臺灣扁柏盜伐案被害材積表、贓物認領保管單各1份
    、車輛詳細資料報表4份、監視器畫面翻拍照片6張、現場查
    獲照片10張、竹崎分局報告、扣押物品清單、嘉義林區管理
    處108年3月26日嘉奮政字第1085401539號函暨所附森林被害
    告訴書、○○○事業區第00林班（○○○事業區第000林班查獲）
    臺灣扁柏被害木材積調查表、實際被害材積調查表、贓木數
    量明細表、國有林產物處分現場被害樹頭價金查定書、現場
    遺留材積價金查定書、扣押贓木價金查定書、盜伐案件清查
    軌跡圖暨被害樹頭位置圖、盜伐現場及扣押贓木照片各21張
    、通聯調閱查詢單、相片影像資料查詢各2份、108年5月17
    日職務報告及現場照片、入出境資訊連結作業、嘉義林區管
    理處108年6月27日嘉政字第1085106222號函暨所附○○○事業
    區第00林班（○○○事業區第000林班查獲）贓木數量明細表、
    國有林產物處分嫌犯自白得手贓木價金查定書、嘉義縣警察
    局108年4月10日嘉縣警鑑字第0000000000號函所附刑案現場
    勘察報告、108年8月5日嘉縣警鑑字第1080039932號函暨所
    附108年3月21日「森林法案（懸掛車牌0000-00自小客車採
    證）」現場勘察照片、光碟、嘉義縣警察局竹崎分局108年9
    月26日嘉竹警偵字第1080016897號函及所附嘉義縣警察局竹
    崎分局扣押物品目錄表、扣押證物一覽表、勘察採證照片、
    監視器檔案光碟5張、搜索錄影檔案光碟1張、嘉義縣警察局
    竹崎分局108年11月14日嘉竹警偵字第1080020018號函、000
    0000000號行動電話內通訊軟體對話紀錄及傳送照片、00000
    00000號行動電話內通聯紀錄及照片檔案、108年3月20日監
    視器畫面翻拍照片62張暨時序說明、嘉義林區管理處109年5
    月8日嘉奮政字第1095402274號函暨所附森林被害告訴書、○
    ○○事業區第000林班國有林產物處分扣押贓木價金查定書各1
    份在卷可參（見警卷第17至29、45至47頁；偵卷第21至39、
    43、89至90、95至126、209至219、221至231、277、307、3
    27至332、361、427、431至523頁；原審卷一第117至119、1
    61至209、249、277至378頁；原審卷二第15至48、69至83、
    91至95頁），另有如附表編號1至4、10至23所示之物扣案可
    證（其中如附表編號2、11、12所示之扁柏已發還告訴人）
    。
  ㈡又臺灣扁柏為森林法第52條第4項所定貴重木之樹種，有行
    政院農業委員會104年7月10日農林務字第1041741162號公告
    1份在卷可參（見原審卷二第109至110頁）。
  ㈢綜上，足認被告上開任意性自白確與事實相符，應可採信。
    本件事證明確，被告之犯行洵堪認定，應依法論科。
二、論罪：
  ㈠核被告所為，係犯森林法第52條第3項、第1項第4款、第6款
    之結夥2人以上，為搬運贓物，使用車輛竊取森林主產物貴
    重木罪，並應依森林法第52條第3項之規定，加重其刑。
  ㈡被告就本件犯行，與阮友育及數名真實姓名不詳之成年男子
    間具犯意聯絡及行為分擔，為共同正犯。
  ㈢被告雖同時違反森林法第52條第1項數款內容，惟竊取森林
    主產物貴重木之行為僅有1個，仍只成立1罪。
  ㈣被告與阮友育及數名越南籍成年男子竊取森林主產物，並使
    用足以為兇器使用之鏈鋸做為工具，雖同時構成森林法第50
    條之竊取森林主產物罪，原應依刑法第321條第1項第3款、
    第4款之結夥三人以上攜帶兇器竊盜罪論處，惟森林法第52
    條第1項規定為同法第50條之特別規定，仍應優先適用重法
    之森林法第52條第1項之規定論罪（最高法院96年度台非字
    第65號判決意旨參照），且森林法為刑法之特別法，故依據
    特別法優於普通法之法理，亦不再論以刑法之結夥三人以上
    攜帶兇器竊盜罪。
  ㈤刑法第47條第1項固規定：受徒刑之執行完畢，或一部之執行
    而赦免後，5年以內故意再犯有期徒刑以上之罪者，為累犯
    。然少年事件處理法第83條之1第1項另有規定「少年受第29
    條第1項之轉介處分執行完畢2年後，或受保護處分或刑之執
    行完畢或赦免3年後，或受不付審理或不付保護處分之裁定
    確定後，視為未曾受各該宣告。」因此，縱少年在其所受「
    前案」刑之執行完畢後3年內，再犯他案，倘後案判決時，
    已在所受「前案」刑之執行完畢屆滿3年後，仍視為未曾受
    該刑之宣告，不生累犯問題（最高法院108年台非字第92號
    刑事判決意旨參照）。被告前曾因案假釋，嗣假釋遭撤銷後
    執行殘刑3年9月26日，於103年10月21日執行完畢，然此係
    其於未滿18歲時所為，嗣該案件註記少年塗銷乙節，有臺灣
    高等法院被告前案紀錄表1份在卷可查（見原審卷卷一第23
    頁），而本件犯行係在被告前開案件執行完畢3年後所為，
    依上開最高法院見解，即不構成累犯，附此敘明。
三、維持原審判決部分（即原判決論罪科刑部分）：
  ㈠原審以被告所為本件犯行，係犯森林法第52條第3項、第1項
    第4款、第6款之結夥二人以上為搬運贓物使用車輛竊取森林
    主產物貴重木罪，事證明確，應予適用森林法第52條第3項
    、第1項第4款、第6款、第5項，刑法第11條、第28條、第42
    條第5項、第38條之1第1項前段、第3項之規定，並審酌被告
    不思正途獲取財物，為謀取不法所得，而與阮友育及數名成
    年男子為本件犯行之犯罪動機、手段及分工，所竊取臺灣扁
    柏之數量及價值，危害自然生態及森林資源，減損森林涵養
    水源、孕育萬物功能，被告犯後原否認犯行，嗣後於原審坦
    承犯行之犯後態度，暨其自陳高中畢業之智識程度、離婚，
    每個月需支付2名未成年子女之扶養費給前妻，目前於養雞
    場擔任臨時工，需照顧領有中華民國身心障礙證明的弟弟（
    障礙類別：第1類；障礙等級：中度，見原審卷二第195頁）
    、獨居等一切情狀，量處有期徒刑1年3月。又森林法第52條
    第1項森林主產物為貴重木者，加重其刑至2分之1，併科贓
    額10倍以上20倍以下罰金，同條第3項定有明文，被告為本
    件犯行所竊取如附表編號2、11、12所示之臺灣扁柏樹瘤、
    黃金磚共計30塊，總重585.5公斤，材積0.727立方公尺，查
    定價金為12萬5,626元，有森林被害告訴書、價金查定書各1
    份在卷可參（見原審卷二第93至95頁），並參酌上開被告犯
    罪動機、手段、犯後態度等一切情狀，爰併諭知併科11倍即
    138萬1,886元之罰金；而罰金應於裁判確定後2個月內完納
    ，期滿而不完納者，強制執行；其無力完納者，易服勞役；
    但依其經濟或信用狀況，不能於2個月內完納者，得許期滿
    後1年內分期繳納；遲延1期不繳或未繳足者，其餘未完納之
    罰金，強制執行或易服勞役；依前項規定應強制執行者，如
    已查明確無財產可供執行時，得逕予易服勞役；易服勞役以
    1,000元、2,000元或3,000元折算1日，但勞役期限不得逾1
    年；罰金總額折算逾1年之日數者，以罰金總額與1年之日數
    比例折算，刑法第42條第1項、第2項、第3項及第5項前段定
    有明文。本件本院諭知併科罰金之金額，縱以1,000元、2,0
    00元、3,000元折算勞役日數，仍逾1年之日數，爰依刑法第
    42條第5項前段規定，諭知罰金如易服勞役，以罰金總額與1
    年之日數比例折算。經核原判決認事用法並無違誤，量刑亦
    屬妥適。
  ㈡被告上訴意旨以：被告在整件只負責把風和運送，最終所得
    只有4萬餘元，在本案犯罪情節輕微，且被告對於自己的罪
    刑也坦承不諱，在其他逃逸外勞邀他再去盜伐木頭時，也直
    接拒絕，舉報其他被告違法行為，被告除願意繳納120萬元
    罰金外，另願意捐款45萬元給國庫，足認其犯後態度良好，
    基於刑法第57至59條相關規定，請求諭知緩刑等語。
  ㈢惟查，本件被告與俗稱「山老鼠」之共犯集團所竊取如附表
    所示之森林主產物數量龐大，且為貴重木之樹種，其等為滿
    足個人私利，竟使用機具、車輛大規模及有計劃地竊取本件
    貴重木，不顧森林經由光合作用之後，能吸存二氧化碳，減
    緩地球暖化，在調解氣溫、涵養水源上扮演重要角色，及森
    林具有固定土壤，可調節雨水，另枯木亦可供植物、動物棲
    息，增加生物多樣性等功能，因而犯本件竊取森林主產物之
    罪，犯罪結果影響森林保育之工作甚鉅，且有造成土石流災
    害，威脅國民財產生命安全之虞，足見被告所為實屬不該，
　　惡性重大，實不宜諭知緩刑，被告上訴意旨仍執前詞指摘原
    判決未諭知緩刑不當，並無理由，應予駁回。
四、撤銷改判部分（即原判決關於沒收部分）：
  ㈠按刑法於104年12月30日修正公布、並於105年7月1日修正時
    ，將沒收重新定性為「刑罰及保安處分以外之法律效果，具
    有獨立性，而非刑罰（從刑）」，且依修正後刑法第2條第2
    項規定，縱於被告行為後，上開刑法關於沒收之相關規定始
    修正施行，亦應逕自適用裁判時法律，而無刑罰所應適用之
    「從舊從輕原則」之適用，益見刑法修正後，沒收業已「去
    刑罰化」而具「獨立性」。又修正後刑法明確定義沒收具備
    獨立性，得由檢察官另聲請法院為單獨沒收之宣告（修正後
    刑法第40條第3項、刑事訴訟法第259條之1、修正後刑事訴
    訟法第455條之34至37參照），亦即刑法沒收新制自105年7
    月1日施行生效，明定沒收為刑罰及保安處分以外之獨立法
    律效果，並刪除第34條沒收為從刑之規定。故「沒收」本得
    與「本案部分（即罪刑部分）」截然區分，原判決僅沒收部
    分有所違誤，而於本案部分認事用法正確時，本院自得僅就
    沒收部分諭知撤銷，合先敘明。
  ㈡復按刑事法所稱「責任共同原則」，指參與犯罪之共同正犯
    ，就基於犯意聯絡下之分擔行為所生全部結果同負責任之謂
    ，此與沒收無涉。刑法第38條第2項規定供犯罪所用之物之
    裁量沒收，以該物屬於犯罪行為人即被告者為限，包括被告
    有所有權或有事實上處分權之情形，始得在該被告罪刑項下
    諭知沒收，對於非所有權人復無處分權之共同正犯，則無庸
    在其罪刑項下諭知沒收（最高法院26年滬上字第86號判例及
    62年度第1次刑庭庭推總會議決議㈥、65年度第5次刑庭庭推
    總會議決議㈡關於共同正犯罪刑項下均應諭知沒收之相關見
    解，均經最高法院107年度第5次刑事庭會議決議不再援用或
    參考）。而森林法第52條第5項「犯本條之罪者，其供犯罪
    所用……之物，不問屬於犯罪行為人與否，沒收之」之規定，
    與刑法第38條第1項規定之違禁物沒收相同，皆屬義務沒收
    之範疇，不問屬於犯罪行為人與否，應於各該共同正犯罪刑
    項下宣告沒收，此為刑法第38條第2項但書所指之特別規定
    。又不論係刑法第38條第2項、第3項規定之裁量沒收，抑同
    法第38條之1第1項、第2項規定之義務沒收，均區分沒收標
    的為「屬於犯罪行為人」者，抑「屬於犯罪行為人以外之自
    然人、法人或非法人團體，而無正當理由提供或取得」或「
    犯罪行為人以外之自然人、法人或非法人團體（因特定情形
    ）取得」者，而異其沒收之項次規定。復從刑法第38條之2
    第2項規定「宣告前2條之沒收或追徵，有過苛之虞、欠缺刑
    法上之重要性、犯罪所得價值低微，或為維持受宣告人生活
    條件之必要者，得不宣告或酌減之」以觀，所稱「宣告『前2
    條』之沒收或追徵」，自包括依同法第38條第2項暨第3項及
    第38條之1第1項（以上均含各該項之但書）暨第2項等規定
    之情形，是縱屬義務沒收，仍不排除同法第38條之2第2項規
    定之適用，而可不宣告沒收或予以酌減之。故而，「不問屬
    於犯罪行為人（犯人）與否，沒收之」之「絕對義務沒收」
    ，雖仍係強制適用，而非裁量適用，然其嚴格性已趨和緩。
    且因應刑法沒收新制之施行，刑事訴訟法亦配合增訂第7編
    之2「特別沒收程序」，其中第455條之12第1項、第3項前段
    規定「財產可能被沒收之第三人得於本案最後事實審言詞辯
    論終結前，向該管法院聲請參與沒收程序」、「第三人未為
    第1項聲請，法院認為有必要時，應依職權裁定命該第三人
    參與沒收程序」、第455條之13第3項規定「檢察官於審理中
    認應沒收第三人財產者，得以言詞或書面向法院聲請」、第
    455條之14規定「法院對於參與沒收程序之聲請，於裁定前
    應通知聲請人、本案當事人、代理人、辯護人或輔佐人，予
    其陳述意見之機會」、第455條之19規定「參與人就沒收其
    財產之事項，除本編有特別規定外，準用被告訴訟上權利之
    規定」、第455條之20規定「法院應將審判期日通知參與人
    並送達關於沒收其財產事項之文書」、第455條之24第1項規
    定「參與人就沒收其財產事項之辯論，應於第289條程序完
    畢後，依同一次序行之」、第455條之27規定，沒收程序之
    參與人，就沒收其財產之判決部分，有單獨提起上訴之權利
    ，甚且第455條之29第1項前段規定「經法院判決沒收財產確
    定之第三人，非因過失，未參與沒收程序者，得於知悉沒收
    確定判決之日起30日內，向諭知該判決之法院聲請撤銷」、
    第455條之33規定「撤銷沒收確定判決之裁定確定後，法院
    應依判決前之程序，更為審判」。上揭刑事訴訟法相關規定
    ，賦予因刑事訴訟程序進行結果，財產可能被沒收之第三人
    程序主體之地位，俾其有參與程序之權利與尋求救濟之機會
    ，以保障其權益，乃沒收第三人財產須踐行之正當法律程序
    。
　㈢查本案被告違反森林法案件，原審認定如附表編號1、10所示
    車牌號碼0000-00號自用小客車、車牌號碼0000-00號自用小
    客貨車為供被告等犯森林法第52條第3項、第1項第4款、第6
    款之罪所用之物。又車牌號碼0000-00號自用小客車登記在
    丁○○名下，車牌號碼0000-00號自用小客貨車則登記在甲○○
    名下，此有車輛詳細資料報表資料在卷可參（見警卷第27、
    29頁）。按森林法第52條第5項規定，犯本條之罪，其犯罪
    所用之物，不問屬於犯罪行為人與否，沒收之，是依森林法
    第52條第5項之規定，第三人丁○○、甲○○所有之上開車輛均
    應宣告沒收，原審既認第三人丁○○、甲○○所有之上開車輛均
    為供被告等人本件犯罪所用之物，卻未依上揭森林法第52條
    第5項之規定宣告沒收，自有未洽；此外，如附表編號3所示
    之鏈鋸1台、如附表編號4所示之鏈鋸主機1台、如附表編號1
    4所示之揹架1個、如附表編號22所示之揹架4個，亦係供本
    件犯罪所用之物，不問屬於犯罪行為人與否，均應依森林法
    第52條第5項規定，宣告沒收，原審就此部分未諭知沒收，
    亦有未合。被告上訴意旨就此雖未加以指摘，然原判決關於
    沒收之宣告既有瑕疵，仍應由本院將該部分撤銷改判，以期
    適法。
　㈣茲就本案沒收部分，諭知如下：
  ⒈經本院合議庭依上揭規定，裁定車牌號碼0000-00號自用小客
    車之登記所有人丁○○、車牌號碼0000-00號自用小客貨車之
    登記所有人甲○○參與本案沒收程序（見本院卷第193至194頁
    ），以確保第三人丁○○、甲○○之沒收程序主體地位，並於本
    院準備程序中及審理時，依法通知第三人丁○○、甲○○到庭，
    第三人甲○○均無故不到庭，第三人丁○○則僅於本院審理時到
    庭參與本案沒收程序，經本院調查、審理後，認定上開如附
    表編號1、10所示之車牌號碼0000-00號自用小客車、0000-0
    0號自用小客貨車，皆為供被告等犯本件森林法第52條第3項
    、第1項第4款、第6款等罪所用之物，此有車牌號碼0000-00
    號自小客貨車中載放盜伐之珍貴林木之監視器影像截圖照片
    6張（警卷第45至47頁）、犯罪現場照片13張（偵卷第17至4
    1頁）、被告住宅監視器畫面截圖24張（偵卷第185至192頁
    ）、被告涉嫌竊盜、森林法案監視器擷取照片32張（偵卷第
    193至208頁）、後車箱內載有貴重木臺灣扁柏數塊之車牌號
    碼0000-00號自用小客車經警方攔查未停急速經過的照片（1
    08年3月21日）8張（偵卷第329至332頁）、嘉義縣警察局10
    8年4月10日嘉縣警鑑字第0000000000號函及所附「森林法案
    （懸掛車牌0000-00自小客車採證）現場勘察卷」1份（偵卷
    第437至523頁）、嘉義縣警察局竹崎分局108年9月26日嘉竹
    警偵字第1080016897號函及所附竹崎分局扣押物品目錄表、
    扣押證物一覽表、【0000-00】白色自小客車勘查採證照片6
    2張（原審卷一第169至207頁）在卷可佐，爰均依森林法第5
    2條第5項之規定，諭知沒收。
  ⒉如附表編號3所示之鏈鋸1台、如附表編號4所示之鏈鋸主機1
    台、如附表編號14所示之揹架1個、如附表編號22所示之揹
    架4個，亦為供本件犯罪所用之物，不問屬於犯罪行為人與
    否，均應依森林法第52條第5項規定，宣告沒收。
　⒊扣案如附表編號17所示之行動電話1支，為被告所有供本件犯
    罪所用之物；扣案如附表編號18、24所示之行動電話1支、
    手持對講機1台，為阮友育提供給被告，做為聯絡工具之用
    ，此據被告於原審審理時所供承（見原審卷二第166至167頁
    ），故被告對上開物品具有所有權或有事實上處分權，爰依
    森林法第52條第5項規定宣告沒收之。至如附表編號19所示
    之行動電話1支，被告供稱係不詳外勞所有，並非其所有等
    語（見原審卷二第167頁）；如附表編號23所示之手持對講
    機1台，被告供述是越南人的，他們拿來放在其住處等語（
    見原審卷二第146、166頁）；足認上揭如附表編號19、23所
    示之行動電話1支、手持對講機1台均非阮友育提供給被告，
    做為本案聯絡工具之用，故不予宣告沒收。
  ⒋扣案如附表編號11、12所示之扁柏27塊，連同扣案如附表編
    號2所示之扁柏3塊，共計30塊，為被告與阮友育等人共同為
    本件犯行之犯罪所得，然均已發還○○林管處，有贓物認領保
    管單1份在卷可參（見警卷第25頁），爰不予宣告沒收。
  ⒌扣案如附表編號13所示之高壓清洗機，被告於原審及本院審
    理時均供稱係供洗木頭用，是阮友育買的，並拿來放在被告
    家，而被告是買清洗機噴頭等語（見原審卷二第166頁、本
    院卷第146頁）；扣案如附表編號15所示之磅秤1台，被告於
    原審審理時供稱為其母親所有，借給阮友育等人量秤木頭重
    量之用（見原審卷二第167頁），本院考量雖其母因本案後
    過世，上開磅秤屬於被告及其母之其他繼承人所共有，然仍
    非全屬於被告所有，況上開磅秤僅係於被告等人竊得扁柏後
    量秤重量使用；高壓清洗機則係供被告等人竊得扁柏後清洗
    木頭使用，皆非供犯罪所用、預備之物，亦非違禁物，爰均
    不另為沒收之諭知。扣案如附表編號16所示之監視器主機1
    台，雖為被告所有，然並非供本件犯罪所用或預備之物，此
    經被告於原審審理時供述在卷（見原審卷二第167頁），亦
    不另為沒收之諭知。
  ⒍至於扣案如附表編號20所示之奧迪車，係登記在被告之前妻
    廖梓廷名下，有車輛詳細資料報表1份存卷足參（見警卷第2
    6頁）；扣案如附表編號21所示之車牌號碼0000-00號自用小
    客車，則係登記在戴瑋佑名下，亦有車輛詳細資料報表1份
    在卷可考（見警卷第28頁）；然並無證據證明上開車輛2輛
    有作為本案之犯罪工具，且汽車非屬違禁物品，亦非犯罪所
    生而具有危險性需防免流通於外之物，更非專供本案犯罪所
    用之物，具有相當財產上價值，加以被告未直接使用該車載
    運盜伐之臺灣扁柏。審酌本案犯罪情節、所生之損害，復無
    證據證明廖梓廷、戴瑋佑係在知情其車輛將作為犯罪工具，
    仍無正當理由提供給被告使用，如予以宣告沒收，顯過度侵
    害第三人財產權，爰依刑法第38條之2第2項規定，均不予宣
    告沒收。
  ⒎被告為本件犯行之犯罪所得，除上開扣案如附表編號2、11、
    12所示之臺灣扁柏共30塊，經本院為不另為沒收之諭知外，
    被告於原審審理時亦供稱以1個月3萬元之代價，提供其住處
    所為據點；載運越南籍成年男子、阮友育前往第33林班地附
    近之○○地區○○○觀景台，每趟可獲得1萬元之報酬；如載運木
    頭返回住處清洗後運回阮友育租屋處，每趟可獲得5萬元之
    報酬，目前僅獲得提供住處之3萬元報酬，以及於108年3月1
    8日載送越南籍成年男子上山之報酬1萬元，共計4萬元（見
    原審卷二第185頁），故被告為本件犯行之犯罪所得尚有4萬
    元，並未扣案，爰依刑法第38條之1第1項前段規定宣告沒收
    之，於全部或一部不能沒收或不宜執行沒收時，依同條第3
    項規定追徵其價額。
  ⒏至於扣案如附表編號5至9所示之手槍、子彈、長槍、安非他
    命、吸食器等物，係於馬自達車內扣得，被告於原審審理時
    供稱並非其所有（見原審卷二第166至167頁），且無證據證
    明上開物品為被告所有供本件犯罪所用、預備之物，爰不另
    為沒收之諭知。
據上論斷，應依刑事訴訟法第368條、第369條第1項前段，森林
法第52條第5項，刑法第11條、第38條之1第1項前段、第3項，判
決如主文。
本案經檢察官周欣潔提起公訴，檢察官林李嘉到庭執行職務。
中　　華　　民　　國　　110 　年　　4 　　月　　6 　　日
                  刑事第二庭    審判長法　官  陳顯榮 
                                      法　官  黃裕堯
                                      法　官  陳弘能
以上正本證明與原本無異。
如不服本判決應於收受送達後20日內向本院提出上訴書狀，其未
敘述上訴理由者，並得於提起上訴後20日內向本院補提理由書（
均須按他造當事人之人數附繕本）「切勿逕送上級法院」。
　　　　　　　　　　　　　　　　　　　書記官  許雅華
中　　華　　民　　國　　110 　年　　4 　　月　　6 　　日
附錄本案論罪科刑法條全文：
森林法第52條：
犯第50條第1項之罪而有下列情形之一者，處1年以上7年以下有
期徒刑，併科贓額5倍以上10倍以下罰金：
一、於保安林犯之。
二、依機關之委託或其他契約，有保護森林義務之人犯之。
三、於行使林產物採取權時犯之。
四、結夥二人以上或僱使他人犯之。
五、以贓物為原料，製造木炭、松節油、其他物品或培植菇類。
六、為搬運贓物，使用牲口、船舶、車輛，或有搬運造材之設備
    。
七、掘採、毀壞、燒燬或隱蔽根株，以圖罪跡之湮滅。
八、以贓物燃料，使用於礦物之採取，精製石灰、磚、瓦或其他
    物品之製造。
前項未遂犯罰之。
第1項森林主產物為貴重木者，加重其刑至二分之一，併科贓額1
0倍以上20倍以下罰金。
前項貴重木之樹種，指具高經濟或生態價值，並經中央主管機關
公告之樹種。
犯本條之罪者，其供犯罪所用、犯罪預備之物或犯罪所生之物，
不問屬於犯罪行為人與否，沒收之。
第50條及本條所列刑事案件之被告或犯罪嫌疑人，於偵查中供述
與該案案情有重要關係之待證事項或其他正犯或共犯之犯罪事證
，因而使檢察官得以追訴該案之其他正犯或共犯者，以經檢察官
事先同意者為限，就其因供述所涉之犯罪，減輕或免除其刑。  

附表：扣案物品
編號 名稱 數量 備註  1 白色馬自達自用小客車 1輛 懸掛0000-00號車牌（原車牌：000-0000號）  2 臺灣扁柏樹瘤 3塊 1.置於白色馬自達自用小客車內 2.○○林管處已領回  3 鏈鋸 1台 置於白色馬自達自用小客車內  4 鏈鋸主機 1台 置於白色馬自達自用小客車內  5 改造手槍 1支 置於白色馬自達自用小客車內  6 子彈 1顆 置於白色馬自達自用小客車內  7 土造長槍 1支 置於白色馬自達自用小客車內  8 安非他命 1包 1.含袋重1.96公克 2.置於白色馬自達自用小客車內  9 吸食器 1個 置於白色馬自達自用小客車內  10 車牌號碼0000-00號自用小客貨車 1輛 車主：甲○○  11 臺灣扁柏黃金磚 3塊 1.置於車牌號碼0000-00號自用小客貨車內 2.○○林管處已領回  12 臺灣扁柏樹瘤 24塊 1.置於彰化縣○○鄉○○路000號甲○○住處內 2.○○林管處已領回  13 高壓清洗機 1台 置於甲○○住處前  14 揹架 1個 置於甲○○住處內  15 磅秤 1台 置於甲○○住處內  16 監視器主機 1台 置於甲○○住處內  17 行動電話 1支 1.門號0000000000號 2.置於甲○○住處內  18 行動電話 1支 1.門號0000000000號 2.置於甲○○住處內  19 行動電話 1支 1.門號不詳 2.置於甲○○住處內  20 車牌號碼000-0000號自用小客車（奧迪車） 1輛 登記車主：廖梓廷（甲○○前妻）  21 車牌號碼0000-00號自用小客車 1輛 登記車主：戴瑋佑  22 揹架 4個 置於車牌號碼0000-00號自用小客車車內  23 手持對講機 1台 置於車牌號碼0000-00號自用小客車車內（原審卷一第249頁，起訴書誤載於馬自達車內扣案）  24 手持對講機 1台 置於車牌號碼000-0000號自用小客車車內（原審卷一第249頁，起訴書誤載於馬自達車內扣案）